臺灣宜蘭地方法院民事簡易判決
                                     110年度羅簡字第68號
原      告  林鐸崇  
訴訟代理人  林書伃  
            翁惠玲  
            曾培雯律師
被      告  林承佑  
訴訟代理人  王清白律師
            張又勻律師
上列當事人間因公共危險案件，經原告提起刑事附帶民事訴訟，
請求損害賠償，由本院刑事庭移送前來（109年度重附民字第15
號），本院於民國111年4月15日言詞辯論終結，判決如下：
    主  文
一、被告應給付原告新臺幣參佰伍拾壹萬柒仟肆佰零玖元，及自
    民國109年8月5日起至清償日止，按週年利率百分之5計算之
    利息。
二、原告其餘之訴駁回。
三、本判決第一項得假執行；但被告如以新臺幣參佰伍拾壹萬柒
    仟肆佰零玖元為原告預供擔保，得免為假執行。
四、原告其餘假執行之聲請駁回。
    事實及理由
壹、程序事項：
    按訴狀送達後，原告不得將原訴變更或追加他訴。但擴張或
    減縮應受判決事項之聲明時，不在此限，民事訴訟法第255
    條第1項第3款有明文規定。查本件原告起訴聲明：㈠被告應
    給付原告新臺幣（下同）13,305,975元，並自起訴狀繕本送
    達翌日起至清償日止，按年息5％計算之利息；㈡原告願供擔
    保，請准宣告假執行。嗣具狀變更訴之聲明第1項為：被告
    應給付原告11,027,287元，及自起訴狀繕本送達翌日起至清
    償日止，按年息5％計算之利息等情（見本院卷第62頁）。原
    告上開請求金額之變更，核屬減縮應受判決事項之聲明，依
    前揭規定，自應准許。
貳、實體事項：
一、原告主張：被告於109年3月28日上午8時45分許，駕駛車牌
    號碼000-0000號自用小客貨車（下稱系爭肇事車輛A），沿
    宜蘭縣蘇澳鎮台2線濱海公路由南往北方向行駛，途中行經
    宜蘭縣五結鄉五濱路2段與五結路1段交岔路口時，因紅燈暫
    停於左轉專用車道上，嗣見前方燈號已轉為綠燈，隨即違規
    右切欲往直行車道直行，惟因駕駛車牌號碼000-0000號自小
    客車（下稱系爭肇事車輛B）、暫停於該路口直行快車道等
    紅燈之訴外人趙宏翊不讓其切入，其並認趙宏翊有刻意擋車
    等挑釁之行為，被告開始以時速約90至100公里之高速，自
    五濱路2段與五結路1段交岔路口起，競駛追逐趙宏翊駕駛之
    系爭肇事車輛B，後於同日上午8時46分許，在宜蘭縣○○鄉○○
    路0段000號前（下稱肇事地點），突然變換車道靠右行駛搶
    道，超越緊貼在其右後方由趙宏翊以近100公里時速駕駛之
    系爭肇事車輛B，致該車失控迎面高速衝撞停放於該處路邊
    車牌號碼000-00號營業大貨車及站立於前開營業大貨車車邊
    、見狀閃避不及之訴外人林晉仲、原告（下稱系爭車禍），
    原告因而受有頭部外傷蜘蛛下出血、胸部挫傷、氣血胸、膈
    膜破裂、後部腔血腫、左側脛腓骨折、右側腳骨折、骨盆粉
    碎性骨折等重傷害（下稱系爭重傷害），經治療後仍遺有廣
    泛性腦神經元損傷，日常生活需他人24小時照護，目前經診
    斷為創傷性腦損傷併雙側偏癱，認知功能障礙、腦傷致之失
    智症並伴有行為困擾。被告上揭超速與趙宏翊所駕駛之系爭
    肇事車輛B競駛追逐及至肇事地點時惡意逼車之行為，係屬
    系爭車禍發生之原因，且就原告受傷結果具有過失及因果關
    係，是被告與趙宏翊上開行為屬共同侵權行為，原告自得請
    求被告賠償所受支出醫療費用、醫療用品、輔具費用、看護
    費用、交通費、不能工作損失及勞動能力減損、精神慰撫金
    之損害等情。為此，爰依民法第184條第1項前段、第193、1
    95條第1項、第196條之規定，向被告請求如附表「請求金額
    」欄所示之損害賠償等語。並聲明：㈠被告應給付原告11,02
    7,287元，暨自起訴狀繕本送達被告翌日起至清償日止，按
    年息5％計算之利息；㈡願供擔保，請准為假執行宣告。
二、被告則以：原告請求之醫療費用、醫療用品與輔具費用、交
    通費等支出及勞動力減損程度為100％部分均不爭執；看護費
    用部分，就109年4月17日至同年9月10日間為全日看護部分
    不爭執，其餘部分則應僅需半日看護，又原告僱請外籍看護
    工所額外支出之水電費、伙食費不應由原告負擔；至不能工
    作損失之每月收入標準，原告雖提出其存摺明細，然無法確
    知款項之來源為何，若屬收入，亦無法確認支出之成本，故
    僅同意依109年度最低基本工資23,800元為計算之基礎；精
    神慰撫金部分則顯有過高，請求法院予以酌減；另原告已與
    趙宏翊之法定繼承人即訴外人趙培中、郭雯慧和解，被告應
    得免除原告可求償金額之1/2等語為辯。並聲明：原告之訴
    駁回。
三、兩造協議不爭執事項（見本院卷第142頁及第142頁背面，並
    依判決格式增刪修改文句）：
　㈠被告於109年3月28日上午8時45分許，駕駛系爭肇事車輛A沿
    宜蘭縣蘇澳鎮台2線濱海公路由南往北方向行駛，途中行經
    宜蘭縣五結鄉五濱路2段與五結路1段交岔路口時，因紅燈暫
    停於左轉專用車道上，嗣見前方燈號已轉為綠燈，隨即違規
    右切欲往直行車道直行，惟因駕駛系爭肇事車輛B、暫停於
    該路口直行快車道等紅燈之趙宏翊不讓其切入，其並認趙宏
    翊有刻意擋車等挑釁之行為，林承佑開始以時速約90至100
    公里之高速，追逐速度相當之趙宏翊或與之爭道，並於約1
    分鐘（前進1公里）追近後，在宜蘭縣○○鄉○○路0段000號前
    ，於僅超前約半個車身時，突然靠右變換車道，超越在其右
    後方由趙宏翊持續高速前進之車輛，趙宏翊於高速行駛下，
    乃發生失控高速衝向右前方停於路邊、林晉仲所駕駛車牌號
    碼000-00號營業大貨車，及站立於前開大貨車車邊同樣閃避
    不及之林晉仲、原告之系爭車禍，原告因而受有頭部外傷蜘
    蛛下出血、胸部挫傷、氣血胸、膈膜破裂、後部腔血腫、左
    側脛腓骨折、右側腳骨折、骨盆粉碎性骨折等傷害，經治療
    後仍遺有廣泛性腦神經元損傷，日常生活需他人照護之系爭
    重傷害。
  ㈡原告因系爭車禍受有系爭重傷害，自109年3月28日至109年7
    月31日止支出醫療相關費用390,462元。
  ㈢原告因系爭車禍受有系爭重傷害，而有購買醫療用品、輔具
    之必要而支出31,127元。
  ㈣原告因系爭車禍後，轉院而支付交通費700元。
  ㈤原告因系爭車禍而於109年4月17日至109年9月10日間均須全
    日看護。另自109年9月11日起至終生需至少半日以上之照護
    。兩造協議於109年間之看護費用標準以全日2,200元、半日
    1,200元計算。另自110年1月1日起至餘命期間，每月僱請外
    籍看護費用以23,800元計算，外籍看護工之代辦費用為25,0
    00元（伙食費用、水電費用不包含在內）。
  ㈥原告因系爭車禍受有系爭重傷害，致勞動力減損100％。
  ㈦原告就系爭車禍已領取強制汽車責任保險金1,870,000元。另
    原告就系爭車禍，業與趙宏翊之父母親即趙培中、郭雯慧成
    立調解，約定趙培中、郭雯慧應連帶給付原告2,500,000元
    ，且已履行完畢（調解書註明就趙培中、郭雯慧之其餘民事
    上請求均拋棄，惟不免除同案之其他被告及其連帶債務人之
    民事責任）。
  ㈧兩造同意以107年度全國簡易生命表（男性）之平均餘命為標
    準。
四、兩造爭執要旨（見本院卷第142頁背面，並依判決格式增刪
    修改文句）及本院論斷：
  ㈠查被告於上揭時、地，駕駛系爭肇事車輛A沿宜蘭縣蘇澳鎮台
    2線濱海公路由南往北方向行駛，途中行經宜蘭縣五結鄉五
    濱路2段與五結路1段交岔路口時，因紅燈暫停於左轉專用車
    道上，嗣見前方燈號已轉為綠燈，隨即違規右切欲往直行車
    道直行，惟因駕駛系爭肇事車輛B、暫停於該路口直行快車
    道等紅燈之趙宏翊不讓其切入，其並認趙宏翊有刻意擋車等
    挑釁之行為，林承佑開始以時速約90至100公里之高速，追
    逐速度相當之趙宏翊或與之爭道，並於約1分鐘（前進1公里
    ）追近後，在肇事地點前，於僅超前約半個車身時，突然靠
    右變換車道，超越在其右後方由趙宏翊持續高速前進之車輛
    ，趙宏翊於高速行駛下，乃發生失控高速衝向右前方停於路
    邊、林晉仲所駕駛車牌號碼000-00號營業大貨車，及站立於
    前開大貨車車邊同樣閃避不及之林晉仲、原告之系爭車禍，
    原告因而受有頭部外傷蜘蛛下出血、胸部挫傷、氣血胸、膈
    膜破裂、後部腔血腫、左側脛腓骨折、右側腳骨折、骨盆粉
    碎性骨折等傷害，經治療後仍遺有廣泛性腦神經元損傷，日
    常生活需他人照護之系爭重傷害等事實，業據原告提出醫療
    財團法人羅東聖母醫院（下稱羅東聖母醫院）及醫療財團法
    人羅許基金會羅東博愛醫院（下稱羅東博愛醫院）之診斷證
    明書、中華民國身心障礙證明為據（見本院109年度重附民
    字第15號卷，下稱附民卷，第11頁至第17頁；本院卷第30頁
    ），並經本院調取本院109年度矚訴字第1號刑事卷宗審閱無
    訛，兩造對於上情亦均不爭執，堪信屬實。
　㈡按因故意或過失，不法侵害他人之權利者，負損害賠償責任
    ；不法侵害他人之身體或健康者，對於被害人因此喪失或減
    少勞動能力或增加生活上之需要時，應負損害賠償責任；不
    法侵害他人之身體、健康者，被害人雖非財產上之損害，亦
    得請求賠償相當之金額，民法第184條第1項前段、第193條
    第1項、第195條第1項前段分別定有明文。次按當事人主張
    之事實，經他造以書狀或於言詞辯論時自認者，無庸舉證；
    當事人對於他造主張之事實，於言詞辯論時不爭執者，視同
    自認，此觀民事訴訟法第279條第1項、第280條第1項前段之
    規定即明。依此規定，當事人主張之事實經他造自認者，依
    法不負舉證責任。法院亦不得就他造自認之事實調查證據，
    另為與其自認事實相反之判斷，並應以其自認為認定事實及
    裁判之基礎（最高法院97年度台上字第2570號判決意旨參照
    ）。經查，原告主張被告就系爭車禍之發生具有過失，且原
    告因而受有系爭重傷害，此為被告所未爭執，則原告依上揭
    規定，請求被告負損害賠償之責，自屬有據。惟被告就原告
    得請求之金額尚有爭執，爰就原告請求之各項損害賠償及金
    額，是否有理由，逐一審酌如下：
　⒈醫療費用、醫療用品、輔具費用及交通費：查原告請求此部
    分費用，業據其提出醫療費用收據、電子發票證明聯、免用
    統一發票收據、統一發票、計程車專用收據在卷可參（見附
    民卷第19至49頁、第61至63頁），且為被告所不爭執，自堪
    信原告主張為真實，是此部分主張之金額合計422,319元（
    計算式：390,492＋31,127＋700＝422,319），均為有理由。
  ⒉看護費用：
    ⑴查原告主張於住院期間即109年4月17日至同年9月10日期間
      ，均需受24小時專人看護，且原告於住院期間（109年4月
      17日至同年7月3日）已支出看護費用169,400元等情，業
      據其提出、羅東聖母醫院、羅東博愛醫院之診斷證明書、
      照顧服務費收據附卷可參（見附民卷第11至17頁、第51至
      52頁），且有羅東聖母醫院110年6月3日天羅聖民字第110
      0000492號函在卷可憑（見本院卷第39頁），此亦為兩造
      所不爭執，堪信為真實，是原告此部分主張，即屬有據。
　　⑵按因身體或健康受不法侵害，需人長期看護，就將來應支
      付之看護費，係屬增加生活上需要之費用，加害人固應予
      以賠償，惟被害人是否確需依賴他人長期看護，仍應以最
      後事實審言詞辯論終結時之事實狀況為認定之標準（最高
      法院88年度台上字第1771號裁判參照）。原告主張109年9
      月11日起終生須專人看護，業據其提出身心障礙證明書、
      羅東聖母醫院開立之病症暨失能診斷證明書、羅東聖母醫
      院診斷證明書、臺北榮民總醫院員山分院診斷證明書為憑
      （見本院卷第30頁、第66頁、第131頁），而被告雖不爭
      執原告有終生看護之必要性，惟辯稱應僅須半日照護等語
      。經查，依前揭羅東聖母醫院開立之病症暨失能診斷證明
      書記載：原告屬年齡未滿80歲有全日照護須要，日常生活
      須人24小時照顧，如廁、沐浴、行動、餵食皆須等語，復
      參酌羅東聖母醫院110年8月9日天羅聖民字第1100000668
      號函覆內容略以：原告可行動但不穩定，易跌倒需人扶持
      ，沐浴、如廁等須人協助，但無須人餵食，建議長期追蹤
      治療，恐終生須專人至少半日以上之照護等語（見本院卷
      第30頁、第52頁），足認原告確係因系爭車禍受有系爭重
      傷害，導致其行動困難、日常生活均須仰賴他人照護，且
      本院審酌原告因系爭車禍受傷之情形甚為嚴重，至111年2
      月間仍因創傷性腦出血後遺症合併認知功能及步態平衡異
      常而須住院，可見其回復可能性有限，除進食外，其餘如
      沐浴、如廁、行動均仰賴他人協助，若僅有半日照護，尚
      不足以因應原告日常生活所須，是原告主張其終生均有全
      日看護之必要性，應屬有據。另109年間之看護費用標準
      ，兩造已協議以全日照護2,200元計算，業如前述，則原
      告請求109年間之看護費用即自109年4月17日至同年12月3
      1日間合計259日，總計569,800元，均為有理由，應予准
      許。
　　⑶又原告主張自110年1月1日起至其平均餘命止期間改聘請外
      籍看護，每月須支付薪資23,800元，另僱請外籍看護須支
      出代辦費用25,000元，而原告為49年5月14日，於110年1
      月1日受外籍看護照顧時為實歲60歲，依107年度全國簡易
      生命表（男性）之平均餘命標準，尚有22.25平均餘命，
      此均為被告所不爭執，是原告此部分主張，自堪信為真實
      有據。而原告有終生全日看護之必要，業如前述，則原告
      請求110年1月1日至其平均餘命止期間之看護費用，依霍
      夫曼式計算法扣除中間利息（首期給付不扣除中間利息）
      核計其金額應為4,347,666元【計算方式為：285,600×15.
      00000000+(285,600×0.25)×(15.00000000-00.00000000)=
      4,347,665.989128。其中15.00000000為年別單利5％第22
      年霍夫曼累計係數，15.00000000為年別單利5％第23年霍
      夫曼累計係數，0.25為未滿一年部分折算年數之比例(22.
      25[去整數得0.25])，元以下四捨五入】。
　　⑷至原告另主張聘請外籍看護期間而額外支出之膳宿費，固
      據其提出平均每戶家庭收支調查報告憑參（見附民卷第55
      頁），然依就業服務法第48條第2項規定訂定之雇主聘僱
      外國人許可及管理辦法第66條規定，雇主依勞動契約給付
      第2類外國人工資，應檢附印有中文及該外國人本國文字
      之薪資明細表，記載實領工資、工資計算項目、工資總額
      、工資給付方式、外國人應負擔之全民健康保險費、勞工
      保險費、所得稅、膳宿費、職工福利金、依法院或行政執
      行機關之扣押命令所扣押之金額，或依其他法律規定得自
      工資逕予扣除之項目及金額，交予該外國人收存，並自行
      保存5年。雇主應備置及保存勞動契約書，經驗證之外國
      人入國工作費用及工資切結書，供主管機關檢查。雇主依
      第32條第2項規定引進第2類外國人者，免備置及保存前項
      所定之切結書。第1項工資，除外國人應負擔之項目及金
      額外，雇主應全額以現金直接給付第2類外國人。但以其
      他方式給付者，應提供相關證明文件，交予外國人收存，
      並自行保存1份。第1項工資，雇主未全額給付者，主管機
      關得限期令其給付。同辦法第2條規定，所謂第2類外國人
      ，係指受聘僱從事就業服務法第46條第1項第8款至第10款
      規定工作之外國人。查原告所聘僱之外籍看護，乃屬依就
      業服務法第46條第1項第9款之家庭幫傭及看護工作之外國
      人，而依上說明，外籍看護之膳宿費為法定薪資扣除項目
      ，並非由雇主法律上所應負擔，是原告此部分請求，尚乏
      憑據。
　　⑸職此，原告請求之看護費用於4,942,466元（計算式：109
      年間看護費用569,800元＋110年至平均餘命止外籍看護費
      用4,347,666元＋外籍看護代辦費用25,000元＝4,942,466元
      ）範圍內為有理由，超逾部分，並無理由。
　⒊不能工作損失及勞動力減損：
    ⑴按不法侵害他人身體、健康者，對於被害人因此喪失或減
      少勞動能力，應負損害賠償責任，民法第193條第1項定有
      明文。而身體或健康受侵害，喪失或減少勞動能力者，其
      減少及殘存勞動能力之價值，不能以現有之收入為準，蓋
      現有收入每因特殊因素之存在而與實際所餘勞動能力不能
      相符，現有收入高者，一旦喪失其職位，未必能自他處獲
      得同一待遇，故所謂減少及殘存勞動能力之價值，應以其
      能力在通常情形下可能取得之收入為標準；被害人因身體
      健康被侵害而喪失勞動能力所受之損害，其金額應就被害
      人受侵害前之身體健康狀態、教育程度、專門技能、社會
      經驗等方面酌定之，不能以一時一地之工作收入為準（最
      高法院61年台上字第1987號、63年台上字第1394號裁判參
      照）。經查，原告主張其因系爭車禍受有系爭重傷害，致
      其勞動力減損比例為100％，此為兩造所不爭執，堪信為真
      實。又原告自系爭車禍即109年3月28日時起至法定退休年
      齡（114年5月14日），尚有5年1月又16日，原告僅請求5
      年1月之勞動力減損，應屬有據。
　　⑵至原告主張以年所得1,000,000元為薪資計算標準，並提出
      其所獨資經營金泰華企業社及其配偶即訴外人翁惠玲於10
      4年至109年間之存摺影本為憑（見本院卷第71至79頁），
      則為被告所否認。經查，原告提出之前揭存摺影本，僅能
      證明該段期間有金錢匯入該帳戶，無從得知匯入金錢之原
      因為何，亦無從得知原告須負擔之成本為何，另參以原告
      於金泰華企業社在106、107、108年營利所得分別為125,9
      13元、354,018元、0元，有其財產所得調件明細表在卷可
      稽（見限閱卷），足徵原告年度營利所得並無1,000,000
      元之情，尚難以前揭存摺內頁記載匯入之金額，逕認原告
      每年營利所得有1,000,000元。惟原告案發前雖無固定營
      利所得，然依其在通常情況下並社會經濟狀況，評價其個
      人勞動能力時，以行政院勞動部所公佈之最低基本工資為
      依據，不失為較客觀之評估標準，是本院認於估算原告所
      受之不能工作損失時，應以109年度法定基本薪資即23,80
      0元作為計算基準較為適當，此亦為被告所不爭執（見本
      院卷第141頁背面）。依此，原告得請求之不能工作損失
      及勞動力減損之損害額，依霍夫曼式計算法扣除中間利息
      （首期給付不扣除中間利息）核計其金額應為1,322,624
      元【計算方式為：285,600×4.00000000+(285,600×0.0000
      0000)×(5.00000000-0.00000000)=1,322,624.0000000。
      其中4.00000000為年別單利5％第5年霍夫曼累計係數，5.0
      0000000為年別單利5％第6年霍夫曼累計係數，0.00000000
      為未滿一年部分折算年數之比例(1/12+0/365=0.00000000
      )，元以下四捨五入】，原告請求在此範圍內，應予准許
      ，至逾此範圍之請求，則屬無據。
　⒋精神慰撫金部分：
　  按關於慰撫金之多寡，應以被害人精神上所受之苦痛為準據
    ，亦應審酌被害人之地位、家況及加害人之地位，俾資為審
    判之依據，故應就兩造之身分、職業、教育程度、財產及經
    濟狀況，用以判斷非財產上損害之慰撫金數額（最高法院86
    年度台上字第511 號判決意旨參照）。查原告因系爭車禍受
    有系爭重傷害，已如前述，則原告主張其精神上因此遭受痛
    苦，被告應予賠償，即非無據。茲審酌原告為49年生、系爭
    車禍前經營金泰華企業社承攬防水、推拿工作、於106年至1
    08年度間有薪資及營利所得，名下有不動產數筆、汽車1輛
    ；被告為71年生，106年至108年間有薪資及營利所得，其名
    下並無其他資產，此均有106至108年度稅務電子閘門財產所
    得調件明細表在卷可佐（見限制閱覽卷）。本院審酌兩造上
    開身分、職業、地位、經濟情況，及侵權行為情形等一切情
    狀，認原告請求被告賠償之精神慰撫金1,500,000元顯有過
    高，應以1,200,000元始為適當，逾此部分則不應准許。
　⒌綜上所述，原告主張因系爭車禍受有之損害，即醫療費用390
    ,492元、醫療用品、輔具費用31,127元、交通費700元、看
    護費用4,942,466元、不能工作損失及勞動力減損1,322,624
    元、精神慰撫金1,200,000元，合計7,887,409元，應屬有據
    。
  ㈢復按保險人依強制汽車責任保險法規定所為之保險給付，視
    為被保險人損害賠償金額之一部分，被保險人受賠償請求時
    ，得扣除之，強制汽車責任保險法第32條定有明文。查原告
    已領取強制汽車責任保險金為1,870,000元乙節，為兩造所
    不爭執，且有富邦產物保險股份有限公司110年12月9日富保
    業字第1100003225號函暨理賠文件附卷可憑（見本院卷第94
    頁、第102至104頁），是原告請求被告賠償之金額應扣除此
    筆款項，扣除後之賠償金額即為6,017,409元【計算式：7,8
    87,409元－1,870,000元＝6,017,409元】。
  ㈣再按數人因共同過失不法侵害他人之權利者，依法應負連帶
    賠償責任，苟各行為人之過失均為其所生損害之共同原因，
    即所謂行為關連共同，亦足成立共同侵權行為（最高法院66
    年台上字第2115號判例意旨參照）。又債權人向連帶債務人
    中之一人免除債務，而無消滅全部債務之意思表示者，除該
    債務人應分擔之部分外，他債務人仍不免其責任，民法第27
    6條第1項定有明文，而和解如包含債務之免除時，自有上開
    規定之適用。又債權人與連帶債務人中之一人成立和解，如
    無消滅其他債務人連帶賠償債務之意思，而其同意債權人賠
    償金額如超過依法應分擔額者，因債權人就該連帶債務人應
    分擔之部分，並無作何免除，對他債務人而言，固僅生相對
    之效力而無前開民法第276條第1項規定之適用，但其同意賠
    償金額如低於依法應分擔額時，該差額部分，即因債權人對
    其應分擔部分之免除而有前開條項規定之適用，並對他債務
    人發生絕對之效力（最高法院94年度台上字第614號、98年
    度台抗字第200號裁判意旨參照）。經查：
  ⒈被告於上揭時、地駕駛系爭肇事車輛A以時速約90至100公里
    之高速追逐趙宏翊駕駛之系爭肇事車輛B，並於約1分鐘（前
    進1公里）追近後，在肇事地點前，於僅超前約半個車身時
    ，突然靠右變換車道，超越在其右後方由趙宏翊持續高速前
    進之系爭肇事車輛B，致趙宏翊失控迎面高速衝撞停放於該
    處路邊之大貨車，固為系爭車禍之肇事因素。然查本案宜蘭
    縣五結鄉五濱路2段與五結路2段交岔路口起，至肇事地點前
    ，限速均為時速60公里，此有道路交通事故調查報告表㈠、
    現場照片、行車紀錄器擷取照片為憑（見臺灣宜蘭地方檢察
    署109年度偵字第2256號卷，下稱偵查卷，第34頁、第38頁
    、第51頁），復參酌證人呂明展於本件刑事偵查程序中具結
    證稱：被告駕駛之系爭肇事車輛就從我車後方超車過去追趙
    宏翊之系爭肇事車輛B，後來趙宏翊車輛行駛在外側車道，
    被告車輛行駛在內側車道，原本在趙宏翊車輛後方，但被告
    車輛加速後在趙宏翊車輛左前方突然往右偏，導致趙宏翊車
    輛失控撞上路邊貨車，他們兩車推估80公里以上，我只有看
    見他們兩車速度都很快等語（見臺灣宜蘭地方檢察署109年
    度相字第95號卷，下稱相字卷第70至71頁）；於本院刑事庭
    審理時具結證稱：（問：當時趙宏翊的車輛行進有無異常的
    情形？）他也在競速；（問：你發現被告的休旅車及被害人
    趙宏翊的馬自達車輛，二車競速的地點大概在何處？）是在
    加禮遠橋停等紅燈時，才發現二車有競速的狀況等語（見本
    院109年度矚訴字第1號卷㈡，下稱刑事卷㈡第31頁、第34頁）
    。證人楊國成於本件刑事偵查程序中結證稱：我當時駕駛U5
    -4387號自小客車，沿五濱路往北方向行駛，我記得是在一
    個路口處停紅燈時，等變綠燈，我看見趙宏翊車輛先超過我
    的車輛，幾秒後，被告車輛也追過我，被告的車輛就跟在趙
    宏翊車輛的後方，他們當時在我50公尺前方，被告的車輛差
    點撞到趙宏翊的車尾，後來呂明展的車輛超過我，行駛在我
    前方，我就沒有看到被告車輛與趙宏翊車輛發生擦撞的經過
    ，但我有提供我的行車紀錄器給警方，我當時車速約60公里
    ，他們2車時速推估有80公里以上等語（見相字卷第70頁背
    面）；於本院刑事庭審理中則具結證稱：被告與趙宏翊2台
    車跑到我前面的時候，很快就併行了，有1台車稍微晃過來
    ，有1台車偏出去，一看就知道有1台在逼車，我開大約7、8
    0公里，他們時速至少絕對有8、90公里以上等語（見刑事卷
    ㈡第36頁），足見趙宏翊於系爭車禍發生前，亦有以80公里
    以上之時速，超速駕駛系爭肇事車輛B，並與被告高速競駛
    之情，致增加車輛失控及反應不及之風險，而難以採取必要
    措施，終至閃煞不及，撞及路邊之原告，是趙宏翊就此而言
    ，對系爭車禍之發生亦同有過失，而為共同原因，依民法第
    185條第1項規定及前開說明，被告與趙宏翊2人自應就原告
    所受損害，同負共同侵權行為之連帶損害賠償責任。
  ⒉又趙宏翊於系爭車禍發生後送醫不治死亡，然其生前所涉上
    開侵權行為，經其法定繼承人即趙培中、郭雯慧與原告達成
    調解，並已依調解約定給付2,500,000元予原告，有宜蘭縣
    礁溪鄉調解委員會調解書可稽（見本院卷第82頁），復為兩
    造所不爭執，應堪認定。而參諸上開調解書內容略以：趙培
    中、郭雯慧願連帶給付原告2,500,000元（以上不含強制險
    ）作為補償原告因系爭車禍之損失；原告僅拋棄對趙培中、
    郭雯慧就系爭車禍之其餘相關民事上請求，惟不免除同案之
    其他被告及其連帶債務人之民事責任等語，堪認原告在上開
    調解中僅免除連帶債務人中趙宏翊部分之債務，惟並無消滅
    全部債務之意思。
  ⒊被告雖辯稱其與趙宏翊間就原告之損害賠償應平均分擔，故
    依法應得免除1/2之賠償責任等語。按連帶債務人相互間，
    除法律另有規定或契約另有訂定外，應平均分擔義務，民法
    第280條前段固有明文，然關於共同侵權行為人之內部關係
    ，即共同侵權行為人彼此間各自應分擔之數額，在共同侵權
    行為，數行為人事先約定分擔部分，事所罕見，法律上又未
    設特別規定，故原則上數人應平均分擔義務，惟若不問共同
    侵權行為人對損害發生之原因力或與有過失之輕重，一律命
    其平均分擔義務，論其實質內容，即顯失公平，蓋無論何人
    皆不得將基於自己故意或過失所生之損害轉嫁他人，而民法
    第217條有關過失相抵之規定，其適用範圍不僅及於侵權行
    為與債務不履行所生損害賠償之債，並及於其他依法律規定
    所生損害賠償之債，其乃蘊含不得將基於自己故意或過失所
    生之損害轉嫁他人之損害分擔公平原則，因此在解釋上，對
    損害之發生參與原因力或有過失者，應類推適用民法第217
    條之規定，應依共同侵權行為人對於責任結果之原因力之高
    低，作為共同侵權行為人各自應分擔數額之依據。本院衡酌
    被告與趙宏翊間就系爭車禍之發生，其原因力之強弱與過失
    輕重等前揭情狀，認系爭車禍之發生，被告應負擔90％之過
    失責任，趙宏翊則應負擔10％之過失責任，較為適當。是趙
    宏翊應分擔賠償原告之金額為601,741元（計算式：6,017,4
    09×10％＝601,741，元以下四捨五入），則趙宏翊之法定繼承
    人即趙培中、郭雯慧已賠償原告之2,500,000元，業逾越趙
    宏翊應分擔之金額，依前揭說明，於趙培中、郭雯慧清償範
    圍內，被告得同免其責任。從而，扣除上開趙培中、郭雯慧
    賠償金額2,500,000元後，原告得請求被告損害賠償之金額
    應為3,517,409元【計算式：6,017,409元－2,500,000元＝3,5
    17,409元】，逾此部分之請求，則無理由。
五、末按給付有確定期限者，債務人自期限屆滿時起，負遲延責
    任。給付無確定期限者，債務人於債權人得請求給付時，經
    其催告而未為給付，自受催告時起，負遲延責任。其經債權
    人起訴而送達訴狀，或依督促程序送達支付命令，或為其他
    相類之行為者，與催告有同一之效力。民法第229 條第1 項
    、第2 項分別定有明文。又遲延之債務，以支付金錢為標的
    者，債權人得請求依法定利率計算之遲延利息。但約定利率
    較高者，仍從其約定利率；而應付利息之債務，其利率未經
    約定，亦無法律可據者，週年利率為5%，此亦為同法第233
    條第1項及第203條所明定。本件原告請求被告應賠償予原告
    之數額，本院前已論述說明應為3,517,409元。前述金額之
    給付並未定有給付期限，則原告請求自起訴狀繕本送達之翌
    日起算遲延利息，即被告自109年8月5日起（被告於109年8
    月4日簽收，見附民卷第3頁）至清償日止，按年息5％計算之
    遲延利息，係屬有據，應予准許。
六、綜上所述，原告依民法第184條第1項前段之規定，請求被告
    給付如主文第1項所示之金額及利息為有理由，應予准許。
    逾此部分之請求，為無理由，應予駁回。
七、本件係就民事訴訟法第427條第2項第11款訴訟適用簡易程序
    所為被告敗訴判決，依同法第389條第1項第3款規定，應依
    職權宣告假執行；並依職權酌定相當擔保金額，宣告准被告
    預供擔保而免為假執行。原告就其勝訴部分陳明願供擔保請
    准宣告假執行，僅係促使法院之職權發動，無庸為准駁之諭
    知，至於原告敗訴部分，其假執行之聲請即失所依附，爰併
    予以駁回。
八、本件事證已臻明確，兩造其餘攻擊防禦方法及所提之證據，
    經核均與判決結果不生影響，爰不逐一論述，併此敘明。
九、原告於刑事訴訟程序提起附帶民事訴訟，而由本院刑事庭依
    刑事訴訟法第504條第1項規定移送前來，依同條第2項規定
    ，免繳納裁判費，而於本院審理期間，亦未滋生其他訴訟費
    用，並無訴訟費用負擔問題，故不另為訴訟費用負擔之諭知
    ，附此敘明。　　
中　　華　　民　　國　　111 　年　　5 　　月　　6 　　日
                  羅東簡易庭  法  官  黃淑芳
以上正本係照原本作成。
如不服本判決，應於送達後20日內，向本院提出上訴狀並表明上
訴理由，如於本判決宣示後送達前提起上訴者，應於判決送達後
20日內補提上訴理由書（須附繕本）。
 如委任律師提起上訴者，應一併繳納上訴審裁判費。
中　　華　　民　　國　　111 　年　　5 　　月　　6 　　日
                              書記官　廖文瑜

附表：（新臺幣，元以下四捨五入）
編號 項目 請求金額 判決金額  1 醫療費用 390,492元 390,492元  2 醫療用品、輔具費用 31,127元 31,127元  3 看護費用 6,327,265元 4,942,466元  4 交通費用 700元 700元  5 工作收入損失及勞動能力減損 4,647,703元 1,322,624元  6 精神慰撫金 1,500,000元 1,200,000元  合計 12,897,287元 7,887,409元 強制汽車責任險已受領金額   1,870,000元 趙宏翊之父母趙培中、郭雯慧已賠償之金額   2,500,000元   總計 3,517,409元